臺灣基隆地方法院民事判決　　　　　　　 95年度訴字第416號
原　　　告　台灣省農工企業股份有限公司
法定代理人　丁○○
訴訟代理人　邱六郎律師
複代理人　　癸○○
被　　　告　甲○○
訴訟代理人　子○○
　　　　　　林契名律師
被　　　告　戊○○
　　　　　　丙○○
上　一　人
訴訟代理人　乙○○
　　　　　　丑○○
被　　　告　辛○○
上　一　人
訴訟代理人　己○○
被　　　告　壬○○
上二人共同
訴訟代理人　庚○○○
上列當事人間拆屋還地等事件，本院於民國96年2月8日言詞辯
論終結，判決如下：
    主  文
被告甲○○應將坐落基隆市○○區○○段六小段三十七之四號土
地上，如複丈成果圖標示A1部分面積三十八點四四平方公尺之建
物拆除後，將土地返還原告，並應自民國九十四年七月一日起至
返還上揭土地之日止，按年給付原告新臺幣玖仟零柒拾玖元。
被告戊○○應將坐落基隆市○○區○○段六小段三十七之四、三
十六之三、三十六之八、三十六之九號土地上，如複丈成果圖標
示B1部分面積二點○二平方公尺、B2部分面積二三點四六平方公
尺、B3部分面積十一點六五平方公尺、E1部分面積九點一三平方
公尺、E2部分面積八平方公尺之建物拆除後，將土地返還原告，
並應自民國九十四年七月一日起至返還上揭土地之日止，按年給
付原告新臺幣柒仟伍佰柒拾柒元。
被告林漢祥應將坐落基隆市○○區○○段六小段三十六、三十六
之五號土地上，如複丈成果圖標示C1部分面積十五點○七平方公
尺、C2部分面積七點一二平方公尺之建物拆除後，將土地返還原
告，並應自民國九十四年七月一日起至返還上揭土地之日止，按
年給付原告新臺幣貳仟玖佰伍拾捌元。
被告辛○○、壬○○應將坐落基隆市○○區○○段六小段三十六
之一、三十六之六號土地上，如複丈成果圖標示D1部分面積四四
點○一平方公尺、D2部分面積七平方公尺之建物拆除後，將土地
返還原告，並應自民國九十四年七月一日起至返還上揭土地之日
止，按年給付原告新臺幣壹萬壹仟貳佰肆拾玖元。
訴訟費用由被告負擔。
本判決第一項於原告以新臺幣肆萬肆仟零柒拾捌元為被告甲○○
供擔保後，得為假執行。
本判決第二項於原告以新臺幣陸萬貳仟貳佰壹拾捌元為被告戊○○供擔保後，得為假執行。
本判決第三項於原告以新臺幣貳萬伍仟肆佰肆拾肆元為被告林漢
祥供擔保後，得為假執行。
本判決第四項於原告以新臺幣伍萬捌仟肆佰玖拾壹元被告辛○○
、壬○○供擔保後，得為假執行。
    事實及理由
壹、原告方面：
一、被告甲○○前向原告承租坐落基隆市○○區○○段六小段37
    之4號土地（以下簡稱系爭37之4地號土地），租金約定為每
    年新臺幣（下同）9,079元，為其興建門牌號碼為基隆市○○區○○路100巷37號房屋（以下簡稱系爭37號房屋）之基
    地，其中系爭37號房屋占有土地如複丈成果圖標示A1所示，
    面積為16.3平方公尺，約定租賃期限至94年6月30日止，雙
    方並未繼續簽訂租約，因此被告甲○○自租約終止日後即94
    年7月1日起已屬無權占有系爭37之4地號土地，為此訴請被
    告甲○○拆屋還地，及按原約定租金每年9,079元給付原告
    相當於租金之不當得利。
二、又被告戊○○向原告承租坐落基隆市○○區○○段六小段36
    之3、36之8、36之9、37之4號土地（以下簡稱系爭36之3、3
    6之8、36之9、37之4號土地），租金約定為每年7,577元，
    為其興建門牌號碼為基隆市○○區○○路100巷39號房屋（
    以下簡稱系爭39號房屋）之基地，其中系爭39號房屋占有土
    地如複丈成果圖標示B1、B2、B3、E1、E2所示，面積各為2.
    02平方公尺、23.46平方公尺、11.65平方公尺、9.13平方公
    尺、8平方公尺，合計54.26平方公尺，約定租賃期限至94年
    6月30日止，雙方並未繼續簽訂租約，因此被告戊○○自租
    約終止日後即94年7月1日起已屬無權占有系爭36之3、36之8
    、36之9、37之4號土地，為此訴請被告戊○○拆屋還地，及
    按原約定租金每年7,577元給付原告相當於租金之不當得利
    。
三、被告丙○○向原告承租坐落基隆市○○區○○段六小段36之
    、36之5號土地（以下簡稱系爭36、36之5土地），租金約定
    為每年2,958元，為其興建門牌號碼為基隆市○○區○○路1
    00巷41號房屋（以下簡稱系爭41號房屋）之基地，其中系爭
    41號房屋占有土地如複丈成果圖標示C1、C2所示，面積各為
    15.07平方公尺、7.12平方公尺，合計22.19平方公尺，約定
    租賃期限至94年6月30日止，雙方並未繼續簽訂租約，因此
    被告丙○○自租約終止日後即94年7月1日起已屬無權占有系
    爭36、36之5號土地，為此訴請被告丙○○拆屋還地，及按
    原約定租金每年2,958元給付原告相當於租金之不當得利。
四、被告辛○○、壬○○向原告承租坐落基隆市○○區○○段六
    小段36之1、36之6號土地（以下簡稱系爭36之1、36之6號土
    地），租金約定為每年11,249元，為其興建門牌號碼為基隆
    市○○區○○路100巷43號房屋（以下簡稱系爭43號房屋）
    之基地，其中系爭43號房屋占有土地如複丈成果圖標示D1、
    D2所示，面積各為44.01平方公尺、7平方公尺，合計51.0 1
    平方公尺，約定租賃期限至94年6月30日止，雙方並未繼續
    簽訂租約，因此被告辛○○、壬○○自租約終止日後即94年
    7月1日起已屬無權占有系爭36之1、36之5號土地，為此訴請
    被告辛○○、壬○○拆屋還地，及按原約定租金每年11,249
    元給付原告相當於租金之不當得利。
五、基於前述，聲明如主文第1、2、3、4項所示，並願供擔保請
    准宣告假執行。
貳、被告方面：
一、被告均自承其房屋所占用之土地係原告所有，且兩造先前確
    有租約，至94年7月後原告未繼續出租予伊，被告原先希望
    可以繼續向國有財產局承租，後同意向原告購買土地，惟因
    被告等資力不足，希望原告可以降低售價等語。並聲明：駁
    回原告之訴。
參、得心證之理由：
一、原告主張系爭36、36之1、36之3、36之5、36之6、36之8、
    36之9、37之4地號土地為其所有，而且被告甲○○、戊○○
    、丙○○、辛○○、壬○○所有之系爭37、39、41、43號房
    屋無權占有上揭土地，其中系爭37號房屋占有土地如複丈成
    果圖標示A1所示，面積為38.44平方公尺；系爭39號房屋占
    有土地如複丈成果圖標示B1、B2、B3、E1、E2所示，面積各
    為2.02平方公尺、23.46平方公尺、11.65平方公尺、9.13平
    方公尺、8平方公尺，合計54.26平方公尺；系爭41號房屋占
    有土地如複丈成果圖標示C1、C2所示，面積各為15.07平方
    公尺、7.12平方公尺，共計22.19平方公尺；系爭43號房屋
    占有土地如複丈成果圖標示D1、D2所示，面積各為44.01平
    方公尺、7平方公尺，共計51.01平方公尺，故應返還所占有
    上揭地號土地，業據原告提出土地謄本、租賃契約書等為證
    ，並經本院95年12月20日現場履勘後囑託基隆市信義地政事
    務所繪製複丈成果圖1份在卷可參，被告對此均不爭執，堪
    信原告主張為真。
二、按所有人對於無權占有或侵奪其所有物者，得請求返還之。
    對於妨害其所有權者，得請求除去之。民法第767條前段、
    中段定有明文。被告甲○○於兩造就系爭37之4地號土地之
    租賃契約期滿後，繼續占用上揭地號土地如複丈成果圖標示
    A1部分即無正當權源；同上揭理由，被告戊○○於兩造就系
    爭37之4、36之3、36之8、36之9地號土地之租賃契約期滿後
    ，繼續占用上揭地號土地如複丈成果圖標示B1、B2、B3、E1
    、E2所示部分即無正當權源；被告丙○○於兩造就系爭37、
    36 之5地號土地之租賃契約期滿後，繼續占用上揭地號土地
    如複丈成果圖標示C1、C2部分即無正當權源；被告辛○○、
    壬○○於兩造就系爭36之1、36之6地號土地之租賃契約期滿
    後，繼續占用上揭地號土地如複丈成果圖標示D1、D2部分即
    無正當權源，從而，原告本於所有權之作用，請求拆除各該
    土地上被告等所有系爭37、39、41、43號房屋，並將各該地
    號土地返還原告，洵屬正當，應予准許。
三、復按無法律上之原因而受利益，致他人受損害者，應返還其
    利益。民法第179條定有明文。而無權占有他人土地，可獲
    得相當租金之利益，為社會通常之觀念。本件被告所有之系
    爭37、39、41、43號房屋無權占用原告所有之36、36之1、
    36 之3、36之5、36之6、36之8、36之9、37之4地號土地，
    地號土地全部面積，因此原告分別依據被告甲○○、戊○○
    、丙○○、辛○○、壬○○，原本與原告約定之租金即被告
    甲○○每年9,079元、被告戊○○每年7,577元，被告丙○○
    每年2,958元，被告辛○○、壬○○每年11,249元，計算被
    告等占有原告所有之36、36之1、36之3、36之5、36之6、36
    之8、36之9、37之4地號土地，所獲得相當於租金之不當得
    利顯有理由，應予准許。
四、假執行之宣告：原告陳明願供擔保，聲請准許宣告假執行，
    經核尚無不合，爰酌定相當金額宣告之。
五、據上論結，本件原告之訴為有理由，依民事訴訟法第385 條
    第1項、第78條、第85第1項、第390條第2項，判決如主文。
中　　華　　民　　國　　96　　年　　2　　月　　15　　日
                  民事庭法  官  林李達
以上正本係照原本作成。
對於本件判決如有不服，應於收受送達後20日內向本院提出上訴
書狀，敘述上訴之理由，上訴於臺灣高等法院，並按他造當事人
之人數附具繕本。
中　　華　　民　　國　　96　　年　　2 　　月　　15　　日
                        書記官  林建清
